臺灣臺中地方法院刑事判決　　　　　　　　　　　　　九十三年度訴字第二○六號
　　公　訴　人　臺灣臺中地方法院檢察署檢察官
　　被　　　告　乙○○
　　指定辯護人　本院公設辯護人丁○○
右列被告因偽造貨幣案件，經檢察官提起公訴（九十二年度偵字第五○七三號），本
院判決如左：
    主  文
乙○○行使偽造之通用紙幣未遂，處有期徒刑貳年。扣案之偽造新臺幣壹仟元通用紙
幣捌張均沒收。
    事  實
一、乙○○意圖供行使之用，於不詳時、地，以真鈔一換偽鈔三之比例，向不詳之人
    收集得其明知係偽造之新臺幣（下同）一千元通用紙幣八張（號碼ＡＬ○九七○
    四七ＺＪ號七張、ＢＱ七七七四五七ＵＥ號一張），進而基於行使偽造通用紙幣
    之犯意，於民國（下同）九十二年三月三日上午十一時許（起訴書誤載為十一時
    三十分許），至位在臺中市○區○○路一段六三五號家樂福量販店地下一樓之「
    金采專櫃」，選購價格為一萬八千零六十元之金項鍊一條，將上開偽造之一千元
    紙幣其中三張（號碼ＡＬ○九七○四七ＺＪ號二張、ＢＱ七七七四五七ＵＥ號一
    張）與一千元真鈔十六張相混雜，作為價金交予該專櫃店員戴靖珧而行使之。嗣
    戴靖珧以驗鈔機查驗乙○○所交付之一千元紙幣十九張，發現其中三張係偽鈔，
    乃未交付該條金項鍊，並即通知店內安全課人員報警處理，經警當場扣得偽造之
    一千元紙幣三張，又至乙○○位在臺中市○○區○○路中泰巷九之二號三樓之住
    處扣得其餘五張偽造之一千元紙幣（號碼均為ＡＬ○九七○四七ＺＪ號），始查
    悉上情。
二、案經臺中市警察局第二分局報請臺灣臺中地方法院檢察署檢察官偵查起訴。
    理  由
一、右揭犯罪事實，業據被告乙○○於警詢時及偵查中坦承不諱，核與證人即「金采
    專櫃」店員戴靖珧證述之情節相符，並有扣案之一千元紙幣八張可佐，上開紙幣
    經送請中央銀行發行局鑑定，確認均屬偽造，亦有該局九十二年三月十四日台央
    發字第○九二○○一三七一六號函文在卷可稽，堪信被告前開自白與事實相符。
    被告於本院審理時雖翻異前詞，否認意圖供行使之用而收集偽造紙幣之犯行及收
    受時知紙幣係偽造之事實，辯稱：伊向友人丙○○（偽造貨幣部分已經不起訴處
    分確定）借款六萬元，收受後經丙○○以電話告知，始悉收得偽鈔云云。惟按非
    出於強暴、脅迫、利誘、詐欺、疲勞訊問、違法羈押或其他不正方法，且與事實
    相符之被告自白，得為證據；證據之證明力，於不違背經驗法則及論理法則之前
    提下，由法院本於確信自由判斷，此觀刑事訴訟法第一百五十六條第一項、第一
    百五十五條第一項自明。又依經驗法則判斷，當事人或證人案發時之供述較少權
    衡利害得失或受他人干預，比之事後翻異之詞為可信，故除非可證明其更異之詞
    與事實相符，或其初供係虛偽者外，自不得任意捨棄初供不採。查被告於案發後
    之九十二年三月三日下午二時二十分、同日下午六時接受警詢時，與九十二年三
    月三日下午八時、三月十四日上午九時三十分、三月二十八日上午十一時五十六
    分檢察官三次偵訊中，均就其以一換三比例購得偽鈔並持以行使等犯行自白明確
    ，甚至在自書之悔過書中詳述其經不起遊說，起了貪念，以真鈔二萬元換取假鈔
    六萬元等情（分別見偵查卷第六、九、三十、三十七、四十九、四十六頁）。被
    告於偵審中未曾抗辯前開自白係出於不正之方法，卷內復查無證據足認檢警機關
    有非法取供之嫌，則前開自白之任意性應無疑義，仍得作為證據。再者，被告未
    曾與丙○○有金錢借貸關係之事實，業經證人丙○○到庭結證在案。而被告行為
    時任職於臺業保全公司，派駐金典酒店擔任管理員，丙○○為ＫＴＶ服務生，二
    人係高中同學，認識約七、八年，無話不談等情，為被告於偵訊時所自承，衡諸
    業界常情，ＫＴＶ服務生並非高所得之職業，扣除平日生活開銷，欲增加六萬元
    之財富，非勤奮工作數月難以實現，且丙○○年僅二十餘歲，理當不至已有相當
    積蓄，故六萬元對丙○○而言應非小數目之金錢，被告既與丙○○熟識，自應知
    之甚詳；況被告有固定職業與收入，未得他人資金挹注，仍能於右開時、地攜帶
    一千元真鈔十六張即一萬六千元之鉅額現款購物，所欲購之金飾更難謂屬日常必
    需品，足見其生活無虞，並非處於財用匱乏、需舉債度日之困境，豈會無故向財
    力未必較其寬裕之丙○○借款達六萬元？是其所辯顯違常理。被告既未能說明因
    何緣故須借貸鉅款，復未舉出任何可資證明借貸事實之證據供本院調查，其於審
    理中供述之情節，即難認屬實，更無從據以論斷其於警、偵訊中之初供係虛偽。
    綜上說明，本案依被告之自白及證人戴靖珧之證述、扣案之一千元紙幣八張、中
    央銀行發行局函文等補強證據，已使本院形成確信被告有公訴人所指犯行之心證
    ，被告於審理中翻異前詞、辯稱收受借款後始知為偽鈔乙節，則顯係臨訟杜撰卸
    責之詞，不足採信。本案事證業臻明確，被告犯行堪予認定。
二、查一千元紙幣為現行強制通用之紙幣，乃公眾週知之事實；被告行使三張偽造之
    一千元紙幣欲購買金飾，當場為店員發覺報警查獲，並未取得金飾，已如前述，
    自未達其行使之目的。是核被告所為，係犯刑法第一百九十六條第一項、第三項
    之行使偽造之通用紙幣未遂罪。被告意圖供行使之用而收集偽造之通用紙幣之低
    度行為，為嗣後行使之高度行為所吸收；其行使偽造之紙幣購買物品，既曰行使
    ，當然冒充真幣，則性質上含有詐欺之成分，已為行使偽造紙幣所吸收（最高法
    院四十二年臺上字第四一○號判例意旨參照），均不另論罪。被告已著手於行使
    偽造紙幣罪之實行而不遂，為未遂犯，依刑法第二十六條規定減輕其刑。爰審酌
    被告有正當職業與收入來源，仍貪求不法利益而收集、行使偽鈔，為偽造者提供
    銷售獲利管道，促其更形猖獗，足使企業經營者與消費大眾隨時處於須提防他人
    交付偽鈔之恐懼中，市場交易秩序及政府公信力均受危害；惟其無前科，素行良
    好，因年輕識淺，一時失慮，致罹刑典，所收集與行使之偽鈔數量有限，並為店
    員當場發現，未經流入市面，損害非鉅，犯後帶同警方返回住處起出剩餘偽鈔，
    亦曾數度坦承犯行，表示悔意，態度尚佳等一切情狀，量處如主文所示之刑。扣
    案之一千元紙幣八張，均屬偽造之通用紙幣，應依刑法第二百條規定宣告沒收。
二、公訴人補充理由書（九十三年度公訴蒞庭字第一一六六號）意旨略以：被告在行
    使偽鈔為戴靖珧發現時，佯稱其姓名為「張中文」，並在戴靖珧所交付之紙條上
    偽造「張中文」之署名後，行使並交付該紙條予戴靖珧，足生損害於「張中文」
    ，因認被告涉有刑法第二百十條、第二百十六條之行使偽造私文書罪嫌，且與經
    起訴之行使偽造通用紙幣犯行有牽連犯之裁判上一罪關係，為起訴效力所及，請
    本院併予審理云云。按刑法上之牽連犯，係指行為者意念中祇欲犯某罪，而其實
    施犯罪之方法，或其實施犯罪之結果，觸犯行為人目的行為以外之其他罪名而言
    。牽連犯的數行為間，有無方法或結果行為與目的行為之牽連關係存在，並應參
    酌行為時客觀的事實以為決定，亦即在客觀上認其方法或結果行為，與犯罪之目
    的行為，有不可分離之直接密切關係，始克成立，最高法院著有七十九年台上字
    第五四七號判例可資參照。訊據被告固坦白承認偽填「張中文」資料等事實，然
    亦供稱：伊為避免店家騷擾及資料外流，平日購物時遇店家要求留下個人資料，
    均填寫假資料等語。是被告縱無行使偽造紙幣犯行，仍可能有偽填個人資料而交
    付店家之行為，自難謂兩行為間有何不可分離之直接密切關係；況依一般觀念，
    亦不認行使偽造私文書行為客觀上係行使偽造紙幣行為之當然結果。故補充理由
    書所指被告涉犯行使偽造私文書罪，與經起訴並經本院論罪科刑之行使偽造紙幣
    罪間，尚無牽連犯之裁判上一罪關係，自無從併予審究；且行使偽造私文書罪部
    分未經追加起訴（公訴人先於九十三年三月十日本院準備程序進行中補充犯罪事
    實、證據及所犯法條，以言詞為追加起訴，核與追加起訴之法定要件不合；嗣以
    補充理由書陳稱「追加起訴」應更正為「補充部分與起訴部分有牽連犯之裁判上
    一罪關係」，顯見無追加起訴之意思），依「不告不理」之控訴原則，本院亦不
    得為審判，應由檢察官另為適法之處理，併此敘明。
據上論斷，應依刑事訴訟法第二百九十九條第一項前段、刑法第一百九十六條第一項
、第三項、第二十六條、第二百條，判決如主文。
本案經檢察官甲○○到庭執行職務。
中      華      民      國    九十三    年      五      月      五      日
                                      臺灣臺中地方法院刑事第五庭
                                          審判長法  官    梁  堯  銘
                                                法  官    巫  淑  芳
                                                法  官    林  慧  英
右正本證明與原本無異。
如不服本判決，應於判決送達後十日內，向本院提出上訴狀。
                                                書記官
中      華      民      國    九十三    年      五      月      五      日
附錄論罪科刑法條
刑法第一百九十六條
行使偽造、變造之通用貨幣、紙幣、銀行券，或意圖供行使之用而收集或交付於人者
，處三年以上十年以下有期徒刑，得併科五千元以下罰金。
收受後方知為偽造、變造之通用貨幣、紙幣、銀行券而仍行使，或意圖供行使之用而
交付於人者，處五百元以下罰金。
第一項之未遂犯罰之。
